臺灣高等法院刑事判決　　　　　 100年度重上更(三)字第24號
上　訴　人
即　被　告　曹金和
選任辯護人　吳茂榕律師(扶助律師)
上　訴　人
即　被　告　孫焰煌
選任辯護人　柯士斌律師(扶助律師)
上列上訴人等因違反毒品危害防制條例案件，不服臺灣宜蘭地方
法院95年度訴字第403號，中華民國96年6月20日第一審判決（起
訴案號：臺灣宜蘭地方法院檢察署95年度偵字第1458號），提起
上訴，經最高法院第三次發回更審，本院判決如下：
    主  文
原判決關於曹金和販賣第一級毒品及定執行刑部分、孫焰煌部分
均撤銷。
曹金和共同連續販賣第一級毒品，累犯，處有期徒刑拾貳年。扣
案之第一級毒品海洛因共貳拾陸包（驗餘總淨重拾點肆陸公克，
併無從析離之塑膠分裝袋貳拾陸只）均沒收銷燬；未扣案之販賣
第一級毒品所得新臺幣陸仟玖佰伍拾元與孫焰煌連帶沒收，如全
部或一部不能沒收時，以其等財產連帶抵償之；又未扣案之販賣
第一級毒品所得新臺幣陸仟元沒收，如全部或一部不能沒收時，
以其財產抵償之。
孫焰煌共同連續販賣第一級毒品，處有期徒刑玖年。扣案之第一
級毒品海洛因共貳拾陸包（驗餘總淨重拾點肆陸公克，併無從析
離之塑膠分裝袋貳拾陸只）均沒收銷燬；未扣案之販賣第一級毒
品所得新臺幣陸仟玖佰伍拾元與曹金和連帶沒收，如全部或一部
不能沒收時，以其等財產連帶抵償之。
    事  實
一、曹金和前因違反毒品危害防制條例、贓物案件，經臺灣宜蘭
    地方法院（下稱宜蘭地院）判處有期徒刑10月、4月，合併
    定應執行有期徒刑1年確定，又因違反毒品危害防制條例案
    件，經宜蘭地院判處有期徒刑8月、1年，定應執行刑有期徒
    刑1年6月確定，於民國91年8月28日入監，而於93年1月20日
    縮短刑期假釋出獄並付保護管束，至94年3月16日觀護保護
    管束期滿執行完畢；仍不知警惕，與孫焰煌均知海洛因係毒
    品危害防制條例第2條第2項第1款所規定之第一級毒品，不
    得非法販賣，竟基於意圖營利之概括犯意，或與曹金和共同
    基於意圖營利而販賣第一級毒品海洛因之犯意聯絡，連續為
    下列販賣海洛因行為：(一)於94年8月12日17時50分、94年8月
    13日11時45分及94年8月30日20時36分許，經陳正哲使用000
    0000000號行動電話撥打曹金和使用0000000000號行動電話
    聯絡，向曹金和購買海洛因，由曹金和在宜蘭縣宜蘭市之運
    動公園、礁溪鄉之四城火車站前（第2次地點不詳）等地，
    以每包新臺幣（下同）1千元、1千元、3千元不等之價格，
    販賣各1包（重量不詳）海洛因予陳正哲共3次。(二)於94年8
    月11日9時16分許，經陳偉棋使用0000000000號行動電話撥
    打曹金和使用0000000000號行動電話聯絡，向曹金和購買海
    洛因，由曹金和在其宜蘭縣礁溪鄉○○村○○路住處附近，
    以1小包（毛重0.2公克）1千元價格販賣海洛因予陳偉棋1次
    ；另於94年10月4日6時40分許，經陳偉棋使用0000000000號
    行動電話撥打曹金和使用0000000000號行動電話聯絡，向曹
    金和購買海洛因，曹金和即以1小包（毛重0.2公克）海洛因
    1千元之價格販賣海洛因予陳偉棋，曹金和並委由有犯意聯
    絡之孫焰煌在宜蘭市之南屏國民小學旁交付1小包海洛因予
    陳偉棋。(三)於94年8月9日23時55分、94年8月12日2時5分及
    94年8月12日16時42分許，經邱裕雅使用0000000000號行動
    電話撥打曹金和使用0000000000號行動電話聯絡，向曹金和
    購買海洛因，曹金和即以1小包（重量不詳）1千元之價格販
    賣海洛因予邱裕雅，並委由有犯意聯絡之孫焰煌在宜蘭市○
    路旁交付海洛因予邱裕雅共3次。(四)於94年8月12日9時26分
    、94年8月13日16時4分，經陳建中使用0000000000號動電話
    撥打曹金和使用0000000000號行動電話聯絡，向曹金和購買
    海洛因，曹金和即以1小包（重量不詳）2千元、950元之價
    格販賣海洛因予陳建中，並委由有犯意聯絡之孫焰煌在宜蘭
    醫院、宜蘭市○○路旁，交付海洛因予陳建中。嗣於94年11
    月8日上午10時許，經人報案後，為警在宜蘭縣礁溪鄉○○
    路125之5號之「庭園汽車旅館」115號房內查獲曹金和無償
    轉讓海洛因毒品供孫焰煌施用，並扣得曹金和所有之第一級
    毒品海洛因共26包（驗餘總淨重10.46公克），警方並依對0
    000000000號行動電話門號實施通訊監察之結果，循線查悉
    上情。
二、案經宜蘭縣警察局礁溪分局報請臺灣宜蘭地方法院檢察署檢
    察官偵查起訴。
    理  由
壹、程序方面：
一、被告曹金和轉讓第一級毒品予孫焰煌部分，經最高法院以98
    年台上字第7663號判決上訴駁回確定在案，非屬本院審理範
    圍，合先敘明。
二、依刑事訴訟法法第159條規定，被告以外之人於審判外之言
    詞或書面陳述，無證據能力；而依同法第159條之2規定：被
    告以外之人於檢察事務官、司法警察官或司法警察調查所為
    之陳述，與審判中不符時，其先前之陳述具有較可信之特別
    情況，且為證明犯罪事實存否所必要者，得為證據。其中所
    謂「較有可信之特別情況」，係「信用性」之證據能力要件
    ，法院應比較其前後陳述當時之原因、過程、內容、功能等
    外在環境加以觀察，以判斷先前之陳述，是否出於「真意」
    之供述、有無違法取供等，其信用性獲得確定保障之特別情
    況。而所稱「為證明犯罪事實存否所必要者」，係指就具體
    個案案情及相關卷證判斷，為發現實質真實目的，認為除該
    項審判外之陳述外，已無從再就同一供述者，取得與其上開
    審判外陳述之相同供述內容，倘以其他證據代替，亦無從達
    到同一目的之情形而言。另被告以外之人於審判中有滯留國
    外或所在不明而無法傳喚或傳喚不到者、到庭後無正當理由
    拒絕陳述者，其於檢察事務官、司法警察官或司法警察調查
    中所為之陳述，經證明具有可信之特別情況，且為證明犯罪
    事實之存否所必要者，得為證據，刑事訴訟法第159條之3亦
    定有明文。本件證人陳正哲、陳偉棋、邱裕雅、陳建中於警
    詢之陳述，依其記載內容，係採一問一答方式，復參諸證人
    在案發時所處之環境，其能認知被告之行為內容，依憑個人
    知覺經驗所為之供述，亦非出於不當之暗示，並未違背通常
    一般日常生活經驗之定則，故認其警詢筆錄內容係根據其陳
    述之內容所記載，則該筆錄內容之公正客觀性應無由質疑；
    且證人陳正哲、陳偉棋、邱裕雅、陳建中於警詢中之陳述，
    並無任何強暴、脅迫、詐欺、利誘等外力干擾，係基於渠等
    個人自由意識所為之陳述，尚無時間思考如何匿、飾、增、
    減，或有勾串供詞之機會，動機較為純正，且渠等就買賣毒
    品之時間、地點、相關情節，均能詳予說明，若非親身經歷
    ，自不可能為如此詳細之描述，應無設詞誣陷之故意，足認
    證人陳正哲、陳偉棋、邱裕雅、陳建中於警詢時之陳述，實
    具有較可信之特別情況，且證人陳正哲、陳偉棋、邱裕雅、
    陳建中業嗣於原審時就本案等重要情節之證述與渠等於警詢
    所述並不一致而有不符，參諸該等證人之證詞及其他事證相
    互參合後，以渠等於警詢詢問時較為翔實可採，則該等證人
    於原審審理時之證述，憑信性自然較其於警詢詢問時之陳述
    為低，且證人陳正哲、陳偉棋、邱裕雅、陳建中於警詢中之
    供證，攸關被告是否成立販賣第一級毒品罪，亦具有證明犯
    罪事實存否之必要性，揆諸前揭說明，證人陳正哲、陳偉棋
    、邱裕雅、陳建中於警詢中所供證，對於被告曹金和、孫焰
    煌而言，自有證據能力。
三、按被告以外之人於偵查中向檢察官所為陳述，除顯有不可信
    之情況者外，得為證據，刑事訴訟法第159條之1第2項定有
    明文。偵查中對被告以外之人（包括證人、鑑定人、告訴人
    、被害人及共同被告等）所為之偵查筆錄，或被告以外之人
    向檢察官所提之書面陳述，性質上均屬傳聞證據。現階段刑
    事訴訟法規定檢察官代表國家偵查犯罪、實施公訴，依法其
    有訊問被告、證人及鑑定人之權，證人、鑑定人且須具結，
    而實務運作時，檢察官偵查中向被告以外之人所取得之陳述
    ，原則上均能遵守法律規定，不致違法取供，其可信度極高
    ，職是，被告以外之人前於偵查中已具結而為證述，除反對
    該項供述得具有證據能力之一方，已釋明「顯有不可信之情
    況」之理由外，不宜遽指該證人於偵查中之陳述不具證據能
    力。查證人陳正哲、陳偉棋、邱裕雅、陳建中於偵查中所為
    之陳述，業經具結，有結文五紙附卷可憑，擔保其陳述之可
    信度，且原審業已傳喚證人陳正哲、陳偉棋、邱裕雅、陳建
    中於原審到庭具結證述，並給予被告及辯護人均有充分行使
    詰問權之機會以調查其證詞，且查無檢察官在偵查時有不法
    取供之情形，是上開證人於偵查中之陳述，既經具結，又無
    證據證明顯有不可信之情況，自應認有證據能力。
四、本件通訊監聽之實施，有臺灣宜蘭地方法院檢察署通訊監察
    書在卷為憑，其監聽實施之「合法性」無可疵議，其取得之
    證據，自無欠缺證據能力之問題。此種監聽取得之證據，雖
    具「審判外陳述」之外觀，但並不適用供述證據之傳聞排除
    法則。監聽取得之證據，合法取得之證據所須檢驗者，為證
    據之「同一性」及「真實性」。詳言之，監聽取得之錄音須
    與監聽內容一致、錄音之譯文須與取得之錄音一致，始符合
    證據「同一性」之要求，又錄音譯文之解讀，須符合原來對
    話人之意思，始符合證據「真實性」之要求，而具備足夠證
    明力。此種證據因係機械操作形成，「同一性」係檢驗機械
    性能與操作技術，「真實性」則係檢驗譯作者之聽寫與理解
    能力，與傳聞證據之檢驗原理，迥不相同。本件通訊監察譯
    文經證人即製作本件通訊監察譯文之警員林來旺於本院證稱
    通訊監察譯文是其一邊聽錄音帶一邊製作而成，並無加入自
    己的意思在譯文中等語明確（見本院卷第102頁反面、第116
    頁反面），且參酌其餘之事證，均足以證明前揭通訊監聽之
    譯文與事實相符，自可採信，再依刑事訴訟法第159條之4第
    1款規定：除顯有不可信之情況外，公務員職務上製作之紀
    錄文書、證明文書，亦得為證據，揆諸前揭說明，前揭通訊
    監聽之譯文，符合刑事訴訟法第159條之4第1款之規定，有
    證據能力。
五、本案其餘相關筆錄、書證（以下所引據者），檢察官、被告
    暨其選任辯護人，均未於本案言詞辯論終結前聲明異議，審
    酌該等供述、筆錄、書證作成時之情況，亦無何等違背刑事
    訴訟程序或顯不可信之情形，以之作為本案認定犯罪事實之
    基礎，亦屬適當，依刑事訴訟法第159條之5之規定，認均具
    有證據能力。
貳、實體方面：
一、訊據被告曹金和、孫焰煌均否認有販賣第一級毒品之犯行，
    被告曹金和辯稱：「伊不認識陳正哲、陳偉棋、陳建中，自
    未販賣第一級毒品海洛因給渠等，亦不曾販賣第一級毒品予
    邱裕雅，洵無販賣第一級毒品海洛因犯行。」云云；被告孫
    焰煌辯稱：「並未與曹金和共同販賣第一級毒品海洛因，洵
    無販賣第一級毒品海洛因犯行」云云。經查：
  (一)被告曹金和販賣海洛因予陳正哲部分：
  1.被告曹金和使用0000000000號行動電話，係證人吳宗陸申請
    該門號後交付被告曹金和使用等情，已據證人吳宗陸於本院
    更(一)審理時證述明確（見本院上更(一)卷第95頁）。且經證人
    即偵辦本案及負責轉譯監聽譯文之警員林來旺到院證稱：「
    （如何得知0000000000號行動電話是何人使用？）因為電話
    中有談到和董，和董是曹金和，……」、「（查到之後為何
    會把0000000000的電話與曹金和連結在一起？）因為當時我
    們有聽到何董，直覺上他就是曹金和，我們還有其他的線報
    知道曹金和有在販毒，而且被查獲的嫌疑人也說就是曹金和
    ，與我們的通訊監察內容也相符。」（見本院卷102頁、117
    頁及反面），足見0000000000號行動電話於94年8月間至同
    年10月間確由被告曹金和使用至明。
  2.被告曹金和各以1千元、1千元、3千元販賣海洛因1小包予陳
    正哲共3次等情，業據證人陳正哲於警詢時證稱：「（你均
    以何方式向曹金和購買毒品？）我均撥打0000000000電話向
    曹金和購買毒品，雙方約定好購買毒品之數量及約定地點交
    易，（警方偵辦曹金和販毒案，針對曹金和使用之00000000
    00實施通訊監察發現，你於94年8月12日17時50分27秒用你
    所使用之行動電話0000000000撥打曹金和之門號0000000000
     ，通話內容為：『A：喂，兄仔，B：嗯，A：我要拿一，B
    ：什麼，A：我要拿一啦，B：我在宜蘭，A：你在宜蘭，B：
    嗯，A：好，我到了打給你』，請敘明通話內容意思為何？
    ）意思是我要向曹金和買1千元海洛因，（此次交易你在何
    處購買海洛因？交易是否成功？）我在宜蘭運動公園向他購
    買海洛因1包1千元，交易有成功，（你於94年8月13日11時4
    5分37秒用你所使用之行動電話0000000000撥打曹金和之門
    號0000000000，通話內容為：『A：喂，B：嗯，A：兄仔，B
    ：怎麼，A：我拿一，B：等一下好不好，A：我在宜蘭，B：
    好、好、好』，請敘明通話內容意思為何？）意思是我要向
    曹金和買1千元海洛因，（此次交易你在何處購買海洛因？
    交易是否成功？）交易地點我忘了，交易有成功，（你於94
    年8月30日20時36分57秒用你所使用之行動電話0000000000
    撥打曹金和之門號0000000000，通話內容為：『A：喂兄仔
    ，B：那裡，A：阿哲啦，B：剛才你要拿錢還我，A：對啊，
    B：多少，A：3千，B：3千喔，A：我是說多一些，多一些那
    個吃的拿一些來給我吃，B：吃什麼，A：多拿一些出來給我
    吃，B：多一些就對了，A：對，B：到了喔，A：還沒我等人
    拿錢出來，B：到了再打』，請敘明通話內容意思為何？）
    本次通話內容是我要向曹金和購買海洛因3千元，（此次交
    易你在何處購買海洛因？交易是否成功？）本次在礁溪鄉四
    城火車站前交易，我以3千元向曹金和購買3千元海洛因施用
    ，交易有成功。」等語明確（見偵查卷第42頁至第44頁），
    復有通訊監察錄音帶之譯文1份在卷可憑（見偵查卷第45頁
    至第48頁），又證人陳正哲於偵查中結證稱：「（有無使用
    0000000000號電話？）有，（有無用該電話購買毒品？）有
    ，我撥打0000000000號行動電話向曹金和購買海洛因，（〈
    提示監聽譯文〉是否為購買海洛因的通話內容？）是，但其
    中第2次要買5百元的部分錢沒籌到，所以未買成，另3次則
    有交易成功。」等語明確（見偵查卷第155頁至第156頁），
    核與其前於警詢及警方監聽結果之內容相符，足徵被告曹金
    和確有每次以1千元、1千元及3千元不等之價格販賣海洛因
    各1小包予證人陳正哲共3次之事實。
  3.至證人陳正哲於原審審理時翻供稱：「伊不認識被告曹金和
    」云云，然證人陳正哲於偵查時就其有使用行動電話000000
    0000號等情，已證述屬實，亦證稱：「有以0000000000號電
    話撥打0000000000號向曹金和購買海洛因」等語明確（見偵
    查卷第156頁），核與通訊監察譯文表所示0000000000號與0
    000000000號電話之通聯紀錄相符（見偵查卷第45頁至第47
    頁），且證人陳正哲於原審審理時就通訊監察譯文內容談及
    「我要買一」之意即為購買1千元海洛因之意等情亦證述在
    卷（見原審卷第85頁筆錄），與其於偵查中所結證情節相同
    ，參以證人孫焰煌於94年11月8日警詢時證稱：「被告曹金
    和於本年度（即94年）8、9月間是使用0000000000號，現在
    已經沒用了，又改為0000000000號」等語（見偵查卷第14頁
    ），可徵證人陳正哲於偵查中證述以0000000000號電話與被
    告曹金和使用之電話0000000000號聯絡購買海洛因之事等情
    ，均與事實相符，是證人陳正哲於原審審理時之證言，應屬
    臨訟迴護被告曹金和之詞，自不可採。
  (二)被告曹金和單獨及與被告孫焰煌共同販賣海洛因予陳偉棋部
    分：
  1.被告曹金和使用0000000000號行動電話，係證人吳宗陸申請
    該門號後交付被告曹金和使用等情，已據證人吳宗陸於本院
    前審審理時證述明確（見本院上更(一)卷第95頁）及證人即偵
    辦警員林來旺到院證述如上（見本院卷102頁、117頁及反面
    ），足見0000000000號行動電話於94年8月間至同年10月間
    確由被告曹金和使用至明。
  2.被告曹金和單獨或與被告孫焰煌共同以1千元價格販賣海洛1
    包因予陳偉棋各1次等情，業據證人陳偉棋於警詢時證稱：
    「（你有無於94年8月初至94年10月底以你所使用之行動電
    話0000000000、0000000000兩支門號撥打曹金和之行動電話
    0000000000向曹金和、孫焰煌購買毒品？）我有撥打曹金和
    之行動電話0000000000向曹金和、孫焰煌購買毒品海洛因，
    （警方偵辦曹金和販毒案，針對曹金和使用之0000000000實
    施通訊監察得知，你於94年8月11日9時16分49秒有以你使用
    之行動電話0000000000號撥打曹金和之行動電話0000000000
    ，其通話內容為：『A：喂，阿兄，阿棋啦？B：嗯。A：一
    張。B：你說什麼？A：一張，B：你人在那裡？A：我在橋頭
    呀。B：你等一下，我馬上過去。A：好，好。』你打這通電
    話要作何事？）那通電話是我要向曹金和購買海洛因毒品，
    我要以新臺幣1千元向他購買0.2公克之海洛因毒品，（你此
    次向曹金和購買海洛因毒品交易有無成功？如何交易？）此
    次與曹金和約在他家附近塭底路大蝦子招牌下交易，由曹金
    和親自拿0.2公克的海洛因毒品來賣給我，我交付新臺幣1千
    元給他，此次交易有成功，（曹金和於94年10月4日6時40分
    27秒有以其所使用之行動電話0000000000號撥打你所使用之
    行動電話0000000000號，其通話內容為：『B：嗯，A：以後
    打這一支。B：什麼。A：以後打這一支。B：以後打這一支
    喔？A：嗯、那一支不用了。B：好，我要一張。A：你人在
    那裡？B：我在葫蘆大橋。A：你半個小時再來。B：過去那
    ？A：宜蘭啦。B：喔，好。』打這通電話要作何事？）那通
    電話是我要向曹金和購買海洛因毒品，我要以新臺幣1千元
    向他購買0.2公克之海洛因毒品，（你此次向曹金和購買海
    洛因毒品交易有無成功？如何交易？）此次與曹金和約在宜
    蘭市南屏國小旁邊交易，由孫焰煌（綽號豔紅）拿0.2公克
    的海洛因毒品來給我，我交付新臺幣1千元給他，此次交易
    有成功。」等語明確，並有通訊監察錄音譯文在卷可憑（見
    偵查卷第34頁至第38頁），又證人陳偉棋偵查中結證稱：「
    （你有無使用0000000000及0000000000號電話？）有，都是
    我在使用，（是否有打電話給曹金和買海洛因？）有，大約
    於94年8月開始，至94年10月左右，我都是打0000000000號
    電話向曹金和購買海洛因，並未買其他毒品，（約好時間、
    地點後誰拿毒品來？）有時是曹金和，有時是孫焰煌，大部
    分都是約在宜蘭市南屏國小及曹金和礁溪鄉○○路的住處附
    近，每次以1千元買1小包，每包大約0.2公克，我都是自己
    施用，（你購買的對象是否均為曹金和？）是，我都找他，
    但有時會由孫焰煌拿來，（〈提示監聽譯文〉是否為購買海
    洛因的通話內容？）是。」等語明確，並有通訊監察錄音譯
    文在卷可憑（見偵查卷第171頁至第172頁），核與其前於警
    詢及警方監聽結果內容相符，足徵被告曹金和確有單獨或與
    被告孫焰煌共同以每次1千元之價格販賣海洛因1小包予證人
    陳偉棋各1次之事實。
  3.至證人陳偉棋雖於原審審理時改稱：「伊不認識被告曹金和
    、孫焰煌。」云云，然證人陳偉棋於偵查中結證稱：「大約
    於94年8月開始到94年10月左右，都是打0000000000號電話
    找曹金和購買海洛因，並未買其他毒品，…，有時是曹金和
    ，有時是孫焰煌拿毒品來，大部分約在宜蘭市南屏國小及曹
    金和礁溪鄉○○路之住處附近，平均2、3天就向曹金和買1
    次，每次1千元買1小包。」等語（見偵查卷第171頁、第172
    頁），就其向被告曹金和、孫焰煌購買海洛因之時間、地點
    ，且係與被告曹金和聯絡，有時由被告曹金和交付，而有時
    由被告孫焰煌交付毒品等情，均具體證述明確，且與證人陳
    偉棋坦認係交易毒品海洛因之通訊監察譯文內容相符，而其
    於原審審理時所證述之情節，即與偵查中所證述之情節顯相
    矛盾，而證人陳偉棋於檢察官偵訊時之陳述，較無來自被告
    之壓力而出於虛偽不實之證述，或有事後串謀而故為迴護被
    告之機會，且證人陳偉棋與被告曹金和、孫焰煌並無何仇怨
    嫌隙存在，則其要無於偵查中設詞誣陷被告曹金和、孫焰煌
    之必要，是證人陳偉棋於原審審理時改稱不認識被告曹金和
    、孫焰煌，未向其等購買海洛因云云，顯係臨訟迴護被告之
    詞，不足採信。
  (三)被告曹金和、孫焰煌共同販賣毒品海洛因予邱裕雅部分：
  1.被告曹金和使用0000000000號行動電話，係證人吳宗陸申請
    該門號後交付被告曹金和使用等情，已據證人吳宗陸於本院
    前審審理時證述明確（見本院上更(一)卷第95頁），及證人即
    偵辦警員林來旺到院證述如上（見本院卷102頁、117頁及反
    面），足見0000000000號行動電話於94年8月間至同年10月
    間確由被告曹金和使用至明。
  2.被告曹金和、孫焰煌共同每次以1千元價格販賣海洛因1小包
    予邱裕雅共3次等情，業據證人邱裕雅於警詢時證稱：「（
    孫焰煌與曹金和是何關係？）他們二人是好朋友，我購買毒
    品都是跟曹金和聯絡，然後由孫焰煌拿毒品跟我交易，孫焰
    煌是幫曹金和販賣毒品的，（你於何時向其二人購買毒品？
    ）於94年8月份起向其二人購買毒品，（警方提示通訊監察
    譯文表，你於94年8月9日23時55分58秒以0000000000號行動
    電話聯絡曹金和〈0000000000〉，其中你向曹金和拿一是何
    意思？有無此事？）有這回事，拿一就是要跟他買1千元的
    海洛因，（警方提示通訊監察譯文表，你於94年8月12日2時
    5分24秒及16時42分27秒以0000000000號行動電話聯絡曹金
    和二次〈0000000000〉有無此事？）有，二次都是向曹金和
    買毒品。」等語明確，有通訊監察錄音譯文在卷可憑（見偵
    查卷第17頁至第25頁）。又證人邱裕雅於偵查結證稱：「（
    你有無使用0000000000號電話？）有，是我在使用，（是否
    在94年8月間有打電話給曹金和買海洛因？）有，我於94年8
    月間，曾向曹金和購買海洛因，我都是打0000000000號電話
    ，找一個叫『阿和仔』的人購買海洛因，共向他買二、三次
    以上，（約好時間、地點後誰拿毒品來？）都是一個叫『焰
    煌』拿給我的，大部分都約在宜蘭市的路上交易，每次以1
    千元買1小包，我都是自己施用」、「（你購買的對象是否
    均為曹金和？）是，我都找一名叫『阿和仔』的人，但都是
    『焰煌』的人拿來，（〈提示監聽譯文〉是否你向曹金和購
    買毒品的通話內容？）是。」等語明確（見偵查卷第172頁
    至第173頁），核與其前於警詢及警方監聽結果之內容相符
    ，足徵被告曹金和、孫焰煌確有共同以每次1千元之價格販
    賣海洛因1包予證人邱裕雅共3次之事實。
  3.至證人邱裕雅雖於原審審理時翻稱：「伊未曾向被告曹金和
    購買毒品，偵查中所述係藥癮發作。」云云，然查證人邱裕
    雅於偵查中就其係打0000000000號電話找一個叫「阿和仔」
    之曹金和的人購買海洛因，都是叫「焰煌」的人拿來等情證
    述明確見偵查卷第172、173頁），而其雖於原審審理時改稱
    於偵查中係藥癮發作云云，然依證人邱裕雅於偵查中所述，
    對於購買毒品之時間、次數，及購買毒品均係打0000000000
    號電話與被告曹金和聯絡，並由被告孫焰煌交付等詳情，所
    述均十分具體明確，顯無意識不清之情形甚明，且參酌證人
    邱裕雅並不否認之通訊監察譯文內容觀之，顯係購買毒品海
    洛因之事實無誤，況證人孫焰煌於偵查中亦結證稱：「曾聽
    朋友叫被告曹金和『阿和仔』」等語（見偵查卷第185頁）
    ，更與證人邱裕雅所稱係向一「阿和仔」購買毒品海洛因之
    證述相符，故證人邱裕雅於偵查中所為之證述，顯無迴護被
    告之情形，應屬實情，而其於原審審理時之證詞，應屬事後
    迴護被告之詞，不足採信。
  (四)被告曹金和、孫焰煌共同販賣毒品海洛因予陳建中部分：
  1.被告曹金和使用0000000000號行動電話，係證人吳宗陸申請
    該門號後交付被告曹金和使用等情，已據證人吳宗陸於本院
    前審審理時證述明確（見本院上更(一)卷第95頁），及證人即
    偵辦警員林來旺到院證述如上（見本院卷102頁、117頁及反
    面），足見0000000000號行動電話於94年8月間至同年10月
    間確由被告曹金和使用至明。
  2.被告曹金和、孫焰煌共同以2千元、950元不等之價格販賣海
    洛因各1小包予陳建中共2次等情，業據證人陳建中於警詢時
    證稱：「（曹金和你是否認識？）認識，（孫焰煌你是否認
    識？）認識，（現警方提示曹金和、孫焰煌的口卡片供你指
    證，是否你所認識的曹金和、孫焰煌二人？）是他們二人，
    （你是否有申請0000000000之行動電話號碼？該門號為何人
    使用？）我有申請，94年7、8及9月間都是我自己在使用，
    （警方提示94年8月12日9時26分譯文編號(一)內容為：『A：
    喂，和董（譯文載為「何董」）。B：嗯，A：建中啦。B ：
    嗯。A：現在方便嗎？B：方便呀。A：二啦，你在那嗎。B：
    沒有。A：那你在那？B：宜蘭』，內容提到何董為何人？並
    於該通電話內提到二啦為何意？）和董為曹金和，內容二啦
    的意思是要購買2千元的海洛因，（此次交易你與何人如何
    交易？由何人將海洛因拿給你？）我是利用門號0000000000
    打給曹金和之行動電話0000000000電話上交易，我記得此次
    交易地點在宜蘭醫院，送藥給我的是叫焰煌之男子送至宜蘭
    醫院和我交易，（警方提示94年8月13日16時4分譯文編號(二)
    內容為：『A：和董，建中啦。B：嗯，A：喂。B：怎樣。A
    ：我這九百五啦。B：要那找你。A：要那找我，泰山路你知
    道嗎？B：泰山路。A：喔泰山我知道。B：泰山路。A：泰山
    路那一段。B：靠近舊法院…』，內容提到『我這邊950啦』
    為何意？）我要向他購買價值950元海洛因之毒品，（此次
    交易你約在何處交易？如何交易？）此次交易約在泰山路，
    我與曹金和電話聯絡後由孫焰煌將海洛因送至泰山路將海洛
    因交給我，（0000000000之行動電話門號你是否知道為何人
    使用？）是曹金和使用。」等語明確，並有通訊監察錄音譯
    文在卷可憑（見偵查卷第26頁至第30頁）。又證人陳建中於
    偵查結證稱：「（〈提示警詢筆錄〉是否有該支電話〈指00
    00000000電話〉？）有，我有使用該支電話，（〈提示通訊
    譯文表〉這些電話是否你打的？）是我打的，（和董是誰？
    ）我都叫他阿和，（你買何種毒品？）海洛因，並未買其他
    的毒品，（向他買過幾次？）大約二、三次，地點在宜蘭醫
    院、宜蘭市○○路、宜蘭後火車站等處將毒品交給我，（是
    否有一個叫焰煌的人拿給你？）我不知道名字。」等語明確
    ，（見偵查卷第195頁至第196頁），核與其前於警詢及警方
    監聽結果之內容相符，足徵被告曹金和、孫焰煌確有共同以
    2千元、950元不等之價格販賣海洛因各1小包予證人陳建中
    共2次之事實。
  3.至證人陳建中雖於原審審理時翻供稱：「伊並未使用000000
    0000號行動電話，不認識被告曹金和及孫焰煌。」云云，然
    證人前於偵查中對於上開0000000000號行動電話係其所申請
    使用，且係使用該支電話向「和董」購買海洛因等情均證述
    明確，證人陳建中於警詢時，經警方佐以其通訊監察譯文內
    容詢問時，對所謂「和董」即為被告曹金和，及向被告曹金
    和購買海洛因之時間、地點、交付毒品之人為被告孫焰煌等
    情，均證述具體明確，參酌前開證人陳正哲、陳偉棋、邱裕
    雅等人，均係以行動電話與被告曹金和所使用之0000000000
    號行動電話聯繫並購買毒品等情，更與證人陳建中前於警詢
    及偵查中所述之情節相符，而證人陳建中於警詢時及偵查中
    之陳述，距案發時較近，記憶自較深刻，不致因時隔日久而
    遺忘案情，亦較無來自被告之壓力而出於虛偽不實之指證，
    或有事後串謀而故為迴護被告之情形，是證人陳建中於原審
    審理時否認有向被告曹金和、孫焰煌購買海洛因之證詞，顯
    係事後迴護被告之詞，不足採信。
  (五)行動電話門號0000000000號係被告曹金和之友人即證人吳宗
    陸申請該門號後直接交付被告曹金和使用等情，已據證人吳
    宗陸於本院更(一)審理時證述明確（見本院上更(一)卷第95頁）
    ，雖上開0000000000號行動電話之監聽錄音帶因警方承辦員
    警多次更換、交接，當時之監聽錄音帶已銷燬而無法予以聲
    紋鑑定是否確為被告曹金和之聲音，有本院99年8月3日公務
    電話查詢紀錄表1件在卷可稽（見本院上更(二)卷(一)第73頁）
    ，然經本院傳訊證人即製作本件通訊監察譯文之警員林來旺
    於本院到庭證稱：「（本件被告等94年6月到8月間涉嫌販賣
    第一級毒品之案件是否你承辦？）是的，你當時承辦所經手
    的監聽錄音帶是否還在？）應該是不在了，我當時承辦所坐
    的位置已經換過很多人，所以應該是找不到監聽錄音帶了，
    （當時是否有對0000000000號行動電話時通訊監察？）有，
    （如何得知該電話是何人使用？）因為電話中有談到和董，
    和董是曹金和…」（見本院卷第102頁）、「（就本案有關
    的0000000000號行動電話的監聽譯文是否你製作？）是的，
    （100年3月2日你在本院之陳述是否實在？）實在，（譯文
    中的和董是那個和？）我聽起來是二聲的和，就是我在譯文
    裡面的所寫的和…我看過之後就是打和平的『和』，（查到
    之後為何會把0000000000電話與曹金和連結在一起？）因為
    當時我們有聽到和董，直覺上他就是曹金和，我們還有其他
    的線報知道曹金和有在販毒，而且被查獲的嫌疑人也說就是
    曹金和，與我們的通訊內容也相符」（見本院卷第116至117
    頁面）等語綦詳，而證人陳正哲、孫焰煌、陳偉棋、邱裕雅
    、陳建中於警詢、偵查之證述確實均係撥打0000000000號行
    動電話向被告曹金和聯絡購買毒品之事宜，且證人陳正哲購
    買3次、陳偉棋購買2次、邱雅裕購買3次、陳建中購買2次，
    顯見證人陳正哲等人均非第一次撥打0000000000號行動電話
    向被告曹金和購買毒品，衡諸證人陳正哲、孫焰煌、陳偉棋
    、邱裕雅、陳建中等人均係染有毒品習慣之人，其等為確保
    毒品之品質，且為躲避警方查緝，於購買毒品時當慎選販賣
    毒品者是否可靠，及該販毒者所販賣之毒品品質是否良好，
    而其等對販毒者稱呼為「和董」、「阿和」，核與被告曹金
    和之姓名相符，當無錯認被告曹金和之理，足認被告曹金和
    確實以門號0000000000號行動電話聯絡販賣毒品之事實，被
    告曹金和辯稱監聽錄音中之販毒者並非其聲音云云，顯係卸
    責之詞，不足採信。
  (七)此外，復有警察循線查獲被告曹金和所有之海洛因洛因26包
    （驗餘總淨重10.46公克）扣案可資佐證，而扣案之26包毒
    品，經送鑑定結果，均含有海洛因成分，確屬第一級毒品，
    此有法務部95年2月6日調科壹字第300001395號鑑定通知書
    在卷可憑（見本院上更(一)卷第102頁）。
  (八)按販賣毒品係違法行為，非可公然為之，且有其獨特之販售
    通路及管道，復無公定價格，容易增減分裝之份量，而每次
    買賣之價量，可能隨時依雙方關係深淺、資力、需求量及對
    行情之認知、來源是否充裕、查緝鬆嚴、購買者被查獲時供
    述購買對象之可能風險評估等，而異其標準，非可一概而論
    。被告二人否認有上揭販賣第一級毒品海洛因之事實，自無
    從查得其等販賣予陳正哲、陳偉棋、邱裕雅、陳建中而獲得
    具體利潤之金額，且近年來政府為杜絕毒品之氾濫，對於查
    緝施用及販賣毒品之工作，無不嚴加執行，販賣毒品罪又係
    重罪，設若無利可圖，衡情一般持有毒品之人當無輕易將所
    持有之毒品轉讓他人而甘冒於再次向他人購買時，有被查獲
    移送法辦危險之理，且毒品可任意分裝或增減其份量，而每
    次買賣之價量，亦隨雙方關係之深淺、當時之資力、需要程
    度及對行情之認知等因素，機動的調整，因之販賣之利得，
    除經承認犯行，或帳冊價量均臻明確外，委難察得實情。是
    縱未確切查得販賣賺取之實際差價，但除別有事證，足認係
    按同一價格轉讓，確未牟利外，尚難執此認非法販賣之事證
    有所不足，致知過坦承者難辭重典，飾詞否認者反得逞僥倖
    ，而失情理之平，惟販賣之人從價差或量差中牟利之方式雖
    異，但其販賣目的在意圖營利則同一，堪認被告購入第一級
    毒品之價格必較其售出之價格低廉，或以同一價格而減少第
    一級毒品之份量，而有從中賺取差額利潤營利之意圖及事實
    ，此應屬合於論理法則，且不違背社會通常經驗之理性判斷
    ，況參酌第一級毒品取得不易，且其交易為政府懸為嚴予取
    締之犯罪，就本案而論，被告販賣之次數非單一，且由警察
    循線查扣被告曹金和所有之海洛因毒品26包之情形判斷，被
    告二人販賣海洛因毒品，必有差價利益，被告二人有營利之
    意圖，極為明確。
  (九)綜上所述，被告曹金和、孫焰煌二人所辯，要與事實不符，
    顯皆係事後卸責之詞，均不足採信。本件事證明確，被告曹
    金和、孫焰煌上開販賣第一級毒品犯行，均堪認定，應予依
    法論科。
二、論罪科刑：
  (一)按被告曹金和、孫焰煌行為後，94年2月2日修正公布之刑法
    已於95年7月1日生效施行，其中第2條第1項：「行為後法律
    有變更者，適用行為時之法律。但行為後之法律有利於行為
    人者，適用最有利於行為人之法律」之規定，係規範行為後
    法律變更所生新、舊法律比較適用之準據法，並非刑法實體
    法律，自不生行為後法律變更之比較適用問題，故刑法修正
    施行後，應適用該修正後之第二條第一項之規定，依「從舊
    、從輕」之原則比較新、舊法律之適用；又比較新舊法時，
    應就罪刑有關之共犯、未遂犯、想像競合犯、牽連犯、連續
    犯、結合犯，以及累犯加重、自首減輕暨其他法定加減原因
    （如身分加減）與加減例等一切情形，綜其全部罪刑之結果
    而為比較後，再整個適用有利於行為人之法律處斷，不能割
    裂而分別適用有利之條文（最高法院24年上字第4634號、27
    年上字第2615號判例及最高法院95年度第8次刑事庭會議決
    議參照）。經查：
  1.修正前刑法第28條規定：「二人以上共同實施犯罪之行為者
    ，皆為正犯」，修正後刑法第二十八條則規定：「二人以上
    共同實行犯罪之行為者，皆為正犯」，其中「實施」一語，
    涵蓋陰謀、預備、著手及實行之概念在內，其範圍較廣；而
    「實行」則著重於直接從事構成犯罪事實之行為，其範圍較
    狹，是修正後刑法共同正犯之範圍已有限縮，新舊法就共同
    正犯之範圍既因此而有變動，自屬犯罪後法律有變更，惟本
    件被告二人之所為，不論適用新舊法，均構成共同正犯，故
    無比較適用新舊法之必要。（最高法院97年度第2次決議）
  2.被告曹金和、孫焰煌所犯多次販賣第一級毒品之犯行，若依
    刪除前之刑法第56條連續犯之規定，被告上開犯行，分別得
    論以連續犯一罪，而販賣第一級毒品罪法定本刑為死刑、無
    期徒刑，不得加重。若依刪除連續犯規定後，被告二人所犯
    各次之販賣第一級毒品之犯行，分論併罰後，所量處之刑度
    最高可達各次販賣第一級毒品罪法定最高本刑之相加。是比
    較新舊法之結果，新法並非較有利於被告二人，應適用修正
    前刑法第56條連續犯之規定。
  3.修正前刑法第64條第2項原規定：「死刑減輕者，為無期徒
    刑，或為15年以下12年以上有期徒刑」，而修正前刑法第65
    條第2項原規定：「無期徒刑減輕者，為7年以上有期徒刑」
    ，於修正後刑法第64條第2項規定：「死刑減輕者，為無期
    徒刑」，修正後刑法第65條第2項則規定：「無期徒刑減輕
    者，為20年以下15年以上有期徒刑」，比較新、舊法適用結
    果，修正後將刑法第64條第2項、第65條第2項之死刑、無期
    徒刑減輕規定，由「為無期徒刑，或為15年以下12年以上有
    期徒刑」、「為7年以上有期徒刑」，提高為「為無期徒刑
    」、「為20年以下15年以上有期徒刑」，是修正後之規定並
    非較有利於被告二人。
  4.修正前刑法第47條係規定「受有期徒刑之執行完畢，或受無
    期徒刑或有期徒刑一部之執行而赦免後，五年以內再犯有期
    徒刑以上之罪者，為累犯，加重本刑至二分之一」，修正後
    刑法第47條第1項則規定「受徒刑之執行完畢，或一部之執
    行而赦免後，五年以內故意再犯有期徒刑以上之罪者，為累
    犯，加重本刑至二分之一」，惟因被告曹金和係故意犯罪，
    不論新、舊法均應論以累犯，對被告曹金和並無較有利或較
    不利之情形，應依一般法律適用之原則，適用修正後刑法第
    47條第1項規定論以累犯。
  5.修正前刑法第33條第5款原規定：「罰金：（銀元）一元以
    上」，復依罰金罰鍰提高標準條例第1條前段規定提高為10
    倍，折算新臺幣為30元，於本次修正後刑法第33條第5款規
    定：「罰金：新臺幣一千元以上，以百元計算之」，依修正
    前法律之規定，被告二人所犯販賣第一級毒品罪若併科罰金
    ，其最高度為新臺幣一千萬元，最低度為新臺幣30元；若依
    修正後之法律規定，被告二人所犯販賣第一級毒品罪若併科
    罰金，其最高度為新臺幣一千萬元，最低度為新臺幣一千元
    ，是修正後之規定並非較有利於被告二人。
  6.另毒品危害防制條例第4條業已修正，於98年5月20日公布，
    同年11月20日施行，是被告犯後法律已有變更，修正前毒品
    危害防制條例第4條第1項之規定為：「製造、運輸、販賣第
    一級毒品者，處死刑或無期徒刑；處無期徒刑者，得併科一
    千萬元以下罰金」，修正後毒品危害防制條例第4條第1項則
    規定為：「製造、運輸、販賣第一級毒品者，處死刑或無期
    徒刑；處無期徒刑者，得併科二千萬元以下罰金」，經比較
    結果，以修正前之規定較有利於被告二人，應適用修正前毒
    品危害防制條例之規定。
  7.綜合比較結果，以修正前之刑法及修正前毒品危害防制條例
    之規定對被告二人較有利，應整體適用修正前刑法及修正前
    毒品危害防制條例相關之規定。
  (二)按海洛因係毒品危害防制條例第2條第2項第1款所規定之第
    一級毒品。核被告曹金和或被告二人基於營利之意思而販賣
    海洛因之行為，係違反修正前毒品危害防制條例第4條第1項
    之販賣第一級毒品毒品罪。被告二人持有海洛因之低度行為
    ，應為販賣海洛因之高度行為所吸收，均不另論罪。被告二
    人間，就販賣海洛因予陳偉棋、邱裕雅、陳建中之犯行，有
    犯意聯絡及行為分擔，應依修正前刑法第28條規定論以共同
    正犯。被告曹金和、孫焰煌先後多次共同販賣海洛因之犯行
    ，時間緊接，方法相同，觸犯構成要件相同之罪名，顯係基
    於概括犯意為之，為連續犯，應依修正前刑法第56條之規定
    論以一罪，並加重其刑。又被告曹金和有犯罪事實欄所述之
    犯罪科刑執行情形，有本院被告前案紀錄表可憑，其於有期
    徒刑執行完畢後，5年以內故意再犯有期徒刑以上之販賣第
    一級毒品罪，為累犯，應依刑法第47條第1項之規定加重其
    刑，惟被告曹金和所犯販賣第一級毒品罪，法定本刑為死刑
    或無期徒刑，依法不得加重，故僅就其餘得併科罰金部分，
    加重其刑。又被告二人各次所犯販賣第一級毒品罪，其販賣
    之毒品分量微少，所得金額亦不多，且販賣情節遠較長期販
    賣毒品之「大盤」、「中盤」毒販輕微，而販賣第一級毒品
    罪之最輕法定本刑為無期徒刑，觀其犯罪情節，本屬法重而
    情輕，衡諸一般之客觀情形，若處以最低刑度無期徒刑，猶
    嫌過重，顯有情堪憫恕之處，爰依刑法第59條之規定酌量減
    輕其刑，被告二人所科之刑，有加重及減輕情形，應依刑法
    第71條第1項之規定先加後減之。
三、不另為無罪之諭知：
  (一)公訴意旨另以：被告曹金和、孫焰煌均明知毒品危害防制條
    例第2條第2項第1款所定第一級毒品海洛因不得販賣，詎1.
    被告曹金和竟於94年6月間某日起，由陳正哲使用000000000
    0號行動電話撥打被告曹金和使用0000000000號行動電話向
    其購買海洛因，由曹金和在宜蘭縣宜蘭市文化中心附近，連
    續以每包1千元之價格販賣海洛因約2次；2.於94年8月10日
    12時9分及94年8月10日16時24分許，經孫焰煌使用00000000
    00號行動電話撥打被告曹金和使用0000000000號行動電話向
    曹金和購買海洛因，由被告曹金和在宜蘭地區（1次在礁溪
    地區、1次地點不詳），以每包1,000元價格販賣各1包（重
    量不詳）海洛因予孫焰煌共2次。3.被告曹金和、孫焰煌共
    同基於販賣海洛因營利之概括犯意聯絡，於94年8月間某日
    起至94年10月間某日止，在宜蘭縣宜蘭市○○路南屏國小、
    被告曹金和之住處等地，經陳偉棋以其使用之0000000000、
    0000000000號電話撥打被告曹金和使用0000000000號電話購
    買海洛因，每次以1千元購買1包，平均約2至3天即購買1次
    ，每次由被告曹金和或被告孫焰煌前往交付，共約28次，4.
    被告曹金和、孫焰煌共同基於販賣海洛因營利之概括犯意聯
    絡，於94年8月18日12時52分許，經陳建中使用0000000000
    號動電話撥打曹金和使用0000000000號行動電話購買海洛因
    ，由孫焰煌交付海洛因，在宜蘭後火車站，以每包3千元之
    價格販賣1包（重量不詳）海洛因予陳建中，因認被告曹金
    和、孫焰煌涉犯毒品危害防制條例第4條第1項之販賣第一級
    毒品罪嫌云云。檢察官認被告曹金和、孫焰煌涉犯上開罪嫌
    ，係以證人陳正哲、陳偉棋於警詢時或偵查中之證述及被告
    曹金和之0000000000號電話之通訊監察譯文為其主要論據。
  (二)按犯罪事實應依證據認定之，無證據不得推定其犯罪事實。
    且檢察官就被告犯罪事實，應負舉證責任，並指出證明之方
    法。又不能證明被告犯罪者，應諭知無罪之判決，刑事訴訟
    法第154條第2項、第161條第1項、第301條第1項分別定有明
    文。所謂證據，係指足以認定被告確有犯罪行為之積極證據
    而言，該項證據自須適合於被告犯罪事實之認定，始得採為
    斷罪資料。苟積極證據不足為不利於被告事實之認定時，即
    應為有利於被告之認定，更不必有何有利之證據（參照最高
    法院29年上字第3105號、30年上字第816號判例），又事實
    之認定，應憑證據，如未能發現相當證據，或證據不足以證
    明，自不能以推測或擬制之方法，以為裁判基礎（參照最高
    法院40年臺上字第86號判例），且為刑事訴訟法上證明之資
    料，無論其為直接證據或間接證據，均須達於通常一般之人
    均不致於有所懷疑，而得確信其為真實之程度，始得據為有
    罪之認定，若其關於被告是否犯罪之證明未能達此程度，而
    有合理性懷疑之存在，致使無從形成有罪之確信，根據「罪
    證有疑，利於被告」之證據法則，即不得遽為不利於被告之
    認定（最高法院76年臺上字第4986號判例參照）。
  (三)訊據被告曹金和、孫焰煌堅決否認有此部分之犯行，被告二
    人均辯稱：「伊等沒有販賣第一級毒品海洛因。」等語。經
    查：
  1.證人陳正哲於警詢時及偵查中均未明確證述向被告曹金和購
    買海洛因之次數，僅證述其有事實欄一、(一)所述向被告曹金
    和購買海洛因3次之情節，檢察官所舉上述二項證據不能證
    明被告曹金和尚有其餘2次販賣海洛因予陳正哲之事實。
  2.證人陳偉棋於警詢時固證述其於94年8月初至94年10月底間
    曾2、3天向被告曹金和購買海洛因1次，且大部分都由被告
    孫焰煌送來毒品云云，惟其於警詢時及偵查中僅詳述其有事
    實欄一、(三)所述向被告曹金和購買海洛因1次，及向被告曹
    金和購買海洛因而由孫焰煌送交毒品1次之情節，檢察官所
    舉上述二項證據不能證明被告曹金和、孫焰煌尚有其餘28次
    之販賣海洛因予陳偉棋之事實。
  3.證人孫焰煌於警詢中固稱被告曹金和有於94年8月10日販賣
    毒品海洛因予孫焰煌2次之犯行；證人陳建中亦於警詢中稱
    ：被告曹金和、孫焰煌於94年8月18日共同販賣毒品海洛因
    予陳建中1次之犯行，並有相關通訊監察譯文內容相符可資
    佐證，然被告曹金和、孫焰煌已否認販毒，稽之原判決所採
    憑之通訊監察譯文，其內容縱屬實情，似僅止於證明曹金和
    有於所載時間與孫焰煌或陳建中通話，惟對話內容隱晦不明
    ，或關於曹金和與孫焰煌為差價爭論，就毒品交易內容隻字
    未提；或陳建中洽毒，惟曹金和未同意該毒品交易，並表示
    已無毒品可為交付，而陳建中亦表示了解等情（見偵查卷第
    15頁反面、第16、30頁），似均無從認定曹金和與孫焰煌，
    或曹金和、孫焰煌與陳建中等雙方有已達成該部分毒品交易
    合意之情事，尚難單憑上揭證人警詢之證言，即論以被告曹
    金和販賣或與被告孫焰煌共同販賣第一級毒品之罪。
  4.此外，本院復查無其他積極證據，足資證明被告曹金和或被
    告曹金和、孫焰煌有公訴意旨所指此部分之犯行，從而，此
    部分犯行尚屬不能證明，原審未詳加調查，細心勾稽，遽併
    予論罪科刑，容有未洽，被告曹金和、孫焰煌提起上訴，否
    認此部分犯罪，為有理由，因起訴意旨認為此部分與前述有
    罪部分有裁判上一罪之連續犯關係，爰不另為無罪之諭知。
四、原審以被告二人犯罪事明確據以論罪科刑，固非無見，惟查
    ：(一)被告曹金和、孫焰煌行為後，毒品危害防制條例第4條
    業已修正施行，原審未及比較適用，容有未洽。(二)被告曹金
    和販賣海洛因予陳正哲3次，原審認定為5次，被告曹金和單
    獨及被告二人共同販賣海洛因予陳偉棋各1次，原審認定被
    告二人共同販賣海洛因予陳偉棋約30次，亦有未洽；(三)又證
    人孫焰煌、陳建中於警詢雖稱被告曹金和於94年8月10日販
    賣毒品海洛因予孫焰煌2次之犯行；被告曹金和、孫焰煌於
    94年8月18日共同販賣毒品海洛因予陳建中之犯行，惟原審
    所憑採之通訊監察譯文內容，似僅止於可證明曹金和有於所
    載時間與孫焰煌或陳建中通話，惟對話內容隱晦不明，或係
    關於曹金和與孫焰煌為差價之爭論，而就毒品交易內容隻字
    未提；或係陳建中洽毒，而曹金和未同意該毒品交易，並表
    示已無毒品可為交付，陳建中亦表示了解等情，似均無從認
    定被告曹金和與孫焰煌之間，或被告曹金和、孫焰煌與陳建
    中之間，雙方已有達成該部分毒品交易合意之情事，而得據
    以為補強證據之理由，原審未進一步究明，並調查其他必要
    之證據，單憑上揭證人警詢之證言，即論以被告曹金和販賣
    或與被告孫焰煌共同販賣第一級毒品之罪，殊嫌速斷；(四)被
    告曹金和與孫焰煌基於販賣毒品海洛因之犯意聯絡，其中陳
    偉棋於94年8月11日9時16分許，使用行動電話0000000000號
    撥打曹金和使用0000000000號行動電話向曹金和購買海洛因
    ，於94年10月4日6時40分許係使用0000000000號行動電話與
    曹金和使用之0000000000號行動電話洽購毒品海洛因，並由
    孫焰煌交付該毒品予陳偉棋而完成交易；惟原審於事實未予
    明確認定陳偉棋究係何日以0000000000或0000000000與被告
    曹金和聯絡以致事實認定未盡明確，尚有未當。被告等上訴
    均否認有何販賣毒品之犯行，雖均無理由，惟原判決既有上
    開可議之處，自應由本院將原判決關於被告曹金和販賣第一
    級毒品及定執行刑部分暨被告孫焰煌部分撤銷改判。爰審酌
    被告二人之素行、智識程度，均明知毒品海洛因對人之身心
    健康有嚴重戕害，竟貪圖私利，販賣牟利，及販賣毒品之次
    數、所得，與被告二人犯罪後猶飾詞否認犯行，毫無悔意之
    態度等一切情狀，分別量處如主文第二項、第三項所示之刑
    。扣案之毒品海洛因26包（驗餘總淨重10.46公克），係查
    獲之第一級毒品海洛因，有法務部調查局之鑑定通知書在卷
    可稽（見本院上更(一)卷笫102頁），而用以包裝海洛因之塑
    膠袋26個，因與海洛因無法析離，應依毒品危害防制條例第
    18條第1項前段之規定一併沒收銷燬。又被告曹金和單獨販
    賣海洛因所得共6千元（陳正哲部分3次共5千元，陳偉棋部
    分1次1千元），被告二人共同販賣海洛因所得共6,950元（
    陳偉棋部分1次1千元，邱裕雅部分3次共3千元，陳建中部分
    2次共2,950元），雖均未扣案，仍應依毒品危害防制條例第
    19條第1項之規定，就被告曹金和單獨犯罪所得6千元宣告沒
    收，就被告二人共同犯罪所得6,950元宣告連帶沒收，如全
    部或一部不能沒收時，以其財產抵償之。另被告曹金和所使
    用0000000000號行動電話係案外人吳宗陸所有，業據其供明
    在卷，並非被告曹金和所有，且未扣案（此經證人即警員林
    來旺於本院審理時到庭證述明確），本院無從宣告沒收。另
    扣案之海洛因殘渣袋4個、葡萄糖4罐、磅秤1個、分裝袋24
    包、吸食器2組、玻璃塑膠管3支、行動電話5支及現金5萬元
    ，雖均為被告曹金和所有之物，然被告曹金和否認為販賣海
    洛因所用及犯罪所得之物，亦無其他積極證據證明上開扣得
    之物係供被告曹金和或孫焰煌販賣第一級毒品海洛因所用及
    犯罪所得之物，故不予宣告沒收。
據上論斷，應依刑事訴訟法第369條第1項前段、第364條、第299
條第1項前段，修正前毒品危害防制條例第4條第1項，毒品危害
防制條例第18條第1項前段、第19條第1項，刑法第2條第1項前段
、第11條、第59條，修正前刑法第28條、第56條、第47條，判決
如主文。
本案經檢察官張秋雲到庭執行職務。
中    華    民    國   100    年    4     月    13    日
                  刑事第十一庭審判長法  官  許宗和
                                    法  官  趙功恆
                                    法  官  潘進柳
以上正本證明與原本無異。
如不服本判決，應於收受送達後10日內向本院提出上訴書狀，其
未敘述上訴之理由者並得於提起上訴後10日內向本院補提理由書
（均須按他造當事人之人數附繕本）「切勿逕送上級法院」。
                                    書記官  任正人
中    華    民    國   100    年    4     月    13    日
附錄：本案論罪科刑法條全文
修正前毒品危害防制條例第4條第1項
製造、運輸、販賣第一級毒品者，處死刑或無期徒刑；處無期徒
刑者，得併科新臺幣1千萬元以下罰金。